【裁判字號】    99,交上易,417
【裁判日期】    990730
【裁判案由】    過失傷害
【裁判全文】
臺灣高等法院臺南分院刑事判決       99年度交上易字第417號
上  訴  人  臺灣雲林地方法院檢察署檢察官
上  訴  人  乙○○
即  被  告
上列上訴人因被告過失傷害案件，不服臺灣雲林地方法院98年度
交易字第193 號，中華民國99年5 月27日第一審判決（起訴案號
：98年度偵字第4718號），提起上訴，本院判決如下：
    主  文
上訴駁回。
    理  由
一、按刑事訴訟法第361 條、第367 條規定，不服地方法院之第
    一審判決而提起上訴者，應提出上訴書狀，並敘述具體理由
    ，為上訴必備之程式；其所提出之書狀未敘述上訴理由，或
    僅曾以言詞陳述上訴理由者，均應於上訴期間屆滿後20日內
    補提理由書於第一審法院。第一審法院經形式審查，認逾期
    未補提上訴理由者，應定期間先命補正；逾期未補正者，為
    上訴不合法律上之程式，應以裁定駁回。倘已提出上訴理由
    ，但所提非屬具體理由者，則由第二審法院以上訴不合法律
    上之程式，判決駁回。而所謂具體理由，必係依據卷內既有
    訴訟資料或提出新事證，指摘或表明第一審判決有何採證認
    事、用法或量刑等足以影響判決本旨之不當或違法，而構成
    應予撤銷之具體事由，始克當之（例如：依憑證據法則具體
    指出所採證據何以不具證據能力，或依憑卷證資料，明確指
    出所為證據證明力之判斷如何違背經驗、論理法則）；倘僅
    泛言原判決認定事實錯誤、違背法令、量刑失之過重或輕縱
    ，而未依上揭意旨指出具體事由，或形式上雖已指出具體事
    由，然該事由縱使屬實，亦不足以認為原判決有何不當或違
    法者（例如：對不具有調查必要性之證據，法院未依聲請調
    查亦未說明理由，或援用證據不當，但除去該證據仍應為同
    一事實之認定），俾與第二審上訴制度在請求第二審法院撤
    銷、變更第一審不當或違法之判決，以實現個案救濟之立法
    目的相契合，並節制濫行上訴（最高法院97年度台上字第89
    2 號判決參照）。
二、本件被告乙○○於民國98年4 月1 日中午12時40分許，駕駛
    車牌8889-EL 號自小客車，途經雲林縣元長鄉內寮村10-2號
    東側丁字路口時，本應注意(一)閃光紅燈表示「停車再開」，
    車輛應減速接近，先停止於交岔路口前，讓幹道車優先通行
    後認為安全時，方得續行；(二)分向限制雙黃實線係用以劃分
    路面成雙向車道，禁止車輛跨越行駛，並不得迴轉；(三)左轉
    彎時，應距交岔路口30公尺前顯示方向燈或手勢，換入內側
    車道或左轉車道，行至交岔路口中心處左轉，並不得佔用來
    車道搶先左轉；而依當時現場情形，天候晴、路面乾燥無缺
    陷、無障礙物、視距良好，並無不能注意之情事，詎乙○○
    竟疏未注意，於上述有閃光紅燈號誌之交岔路口，未暫停讓
    幹道車優先通行，且未達路口中心處，即跨越該路段劃有分
    向限制雙黃實線，搶先提前左轉，適甲○○駕駛車牌GC7-23
    5 號重型機車，沿上開交岔路口由南往北道路欲駛入該交岔
    路口，乙○○自小客車左後方因而與甲○○機車車頭擦撞，
    致甲○○人車倒地，受有第3 至第4 頸椎椎間盤突出之傷害
    ，經送醫救治仍罹有頸脊髓損傷併四肢癱瘓之傷害（尚未達
    毀敗或嚴重減損之重傷程度）。乙○○肇事後，於有偵查權
    之機關知悉其犯罪前，即向到場處理之警員自首肇事，並接
    受判。
三、原審法院以：
  (一)上述犯罪事實，有告訴人甲○○於警詢、偵查中訊之指訴筆
    錄、道路交通事故現場圖、調查報告表(一)(二)、嘉義長庚紀念
    醫院診斷證明書、臺大醫院雲林分院診斷證明書、現場照片
    等在卷可參，並有被告於警詢、偵查中之供述筆錄在卷可憑
    ，互核相符，當屬可信。此外，復有臺大醫院附設雲林分院
    99年01月05日臺大雲分醫事字第0980011141號函文在卷可參
    。而依道路交通標誌標線號誌設置規則第211 條第1 項第2
    項、第149 條第1 項第1 款第(8)目、第165 條第1 項、道路
    交通安全規則第102 條第1 項第1 款、第2 款等規定，閃光
    紅燈表示「停車再開」，車輛應減速接近，先停止於交岔路
    口前，讓幹道車優先通行後認為安全時，方得續行；分向限
    制雙黃實線係用以劃分路面成雙向車道，禁止車輛跨越行駛
    ，並不得迴轉；左轉彎時，應距交岔路口30公尺前顯示方向
    燈或手勢，換入內側車道或左轉車道，行至交岔路口中心處
    左轉，並不得佔用來車道搶先左轉。被告身為駕駛人，自負
    有上開義務。且依當時現場情形，天候晴、路面乾燥無缺陷
    、無障礙物、視距良好，並無不能注意之情事，有上述道路
    交通事故調查報告表在卷可參。被告竟疏未注意而肇事，其
    有過失甚明。本案臺灣省嘉雲區車輛行車事故鑑定委員會鑑
    定結果，亦認被告有如事實欄所示之過失，為肇事主因，告
    訴人則無肇事因素，有該委員會鑑定意見書在卷可憑。被告
    之過失與告訴人所受傷害有相當因果關係，應無疑義。又被
    告對上述犯罪事實，業於原審坦白承認，核與上述證據資料
    相符，犯行堪以認定，應依法論科。
  (二)公訴人雖認被害人甲○○受有「四肢癱瘓」之重傷害。惟查
    ：
  1.刑法第10條第4 項第4 款規定：「稱重傷者，謂下列傷害：
    四、毀敗或嚴重減損一肢以上之機能」，揆其立法理由，謂
    「本條第4 項第1 款至第5 款原係有關生理機能重傷之規定
    ；第6 款則為關於機能以外身體與健康重傷之規定」。又刑
    法第10條第4 項第6 款所謂其他於身體或健康有重大不治或
    難治之傷害，係指不合於前5 款所列舉之重傷，始有其適用
    ，亦有最高法院48年台上字第194 號判例可參。
  2.本案卷附之臺大醫院雲林分院診斷證明書，雖記載告訴人之
    傷勢為「頸脊髓損傷併四肢癱瘓」，惟依該院99年1 月5日
    臺大雲分醫事字第0980011141號函文，則記載「依病歷紀錄
    （98年5 月12日至98年6 月12日），在本院復健四肢肌力仍
    明顯障礙，肌力為3 到4 分間，這樣的肌力需要扶物或他人
    扶助方能行走，雙手可舉但無力拿重物」等意旨，由上開函
    文，可見告訴人肌力雖明顯降低，但仍可在他人扶助下行走
    ，雙手亦可舉起，可拿物件，僅無法拿取重物，足見上開診
    斷證明書所載「四肢癱瘓」云云，並非指告訴人之四肢已達
    毀敗或嚴重減損之程度。另依被告提出之攝錄光碟1 片（扣
    案存卷），原審當庭勘驗結果（詳見原審審判筆錄）：
  、檔案DSCF0551（影像長度12秒）：
    告訴人甲○○坐在廟前長桌旁的紅色塑膠椅上，週圍有許多
    人們行走，告訴人只有坐著與旁邊的人交談。
  、檔案DSCF0552（影像長度1 秒）：
    攝影機鏡頭有以手掌遮掩，照向一位穿牛仔褲的人腿部及旁
    邊的紅色塑膠椅及鐵折椅。
  、檔案DSCF0553（影像長度5 秒）：
    告訴人坐在廟前長桌旁的紅色塑膠椅上，轉身向後看。
  、檔案DSCF0554（影像長度2秒）：
    告訴人坐著對別人講話。
  、檔案DSCF0555（影像長度3秒）：
    告訴人坐著跟在旁站立的婦人聊天。
  、檔案DSCF0556（影像長度3秒）：
    攝影機鏡頭照向不知何人之雙腳。
  、檔案DSCF0557（影像長度11秒）：
    告訴人坐著與身旁的人交談，可以轉頭，與旁人聊天，而後
    一身穿黑色T 恤之男子低聲對告訴人講話。
  、檔案DSCF0558（影像長度22秒）：
    告訴人自己站起來，有個男子過來攙扶她，扶她的左手臂，
    走2 步以後手放掉，告訴人可以自己站立，旁邊有人拿椅子
    ，告訴人自行坐下，沒人攙扶，攙扶是指有1 名男子左手抓
    著告訴人的左手臂，左手臂並非用力抓住，或撐住告訴人的
    身體，而是簡單的抓扶著，告訴人走路的行動，看起來並不
    吃力，研判若不扶著的話，告訴人也可以自行行走，走到定
    位可以轉身停住，因為告訴人行走的姿勢看起來並不吃力。
  、檔案DSCF0559（影像長度2秒）：
    同廟會，攝影機照向人群，有2 名婦人坐在紅色塑膠椅上聊
    天，旁邊有1男孩大聲講話，但沒有看見告訴人。
  、檔案DSCF0560（影像長度19秒）：
    告訴人坐在長桌旁的鐵折椅上，向左右轉頭。
  、檔案DSCF0561（影像長度1秒）：
    告訴人坐在長桌旁的鐵折椅上，將頭轉向其右側方。
  、檔案DSCF0562（影像長度3秒）：
    告訴人坐在長桌旁的鐵折椅上，將頭轉向其右側方，而後轉
    向正前方。
  、檔案DSCF0563（影像長度1秒）：
    告訴人坐在長桌旁的鐵折椅上，與其旁邊的婦人交談。
  、檔案DSCF0564（影像長度2秒）：
    告訴人坐在長桌旁的鐵折椅上，與其旁邊的婦人交談，神色
    自若正常，看不出來有不舒服的樣子。
  、檔案DSCF0565（影像長度3秒）：
    告訴人位於畫面的左下方，與另一名婦人坐著，看向婦人後
    轉頭看向前方。
  、檔案DSCF0566（影像長度4秒）：
    告訴人坐著，而後頭朝上看著跟他講話的人，與人交談。
  、檔案DSCF0567（影像長度4秒）：
    畫面係廟前擺放祭拜之供品數桌，有數位民眾站立其間，而
    後鏡頭朝向廟外，有幾位民眾排成一列，但沒有看到告訴人
    。
  3.以上勘驗內容所顯示之背景，為人來人往的廟會，告訴人甲
    ○○參與其中。被告供稱該次拍攝時間為98年12月27日，地
    點是在其村裡「池王爺過火」之廟會。告訴人觀看後亦當庭
    稱時間是在去年國曆12月沒錯，地點是在其住家前面，互核
    相符，堪認被告所提出之上開光碟內容，並無不實之處。而
    依上述勘驗所得證據資料，可見告訴人本可在他人不費力之
    攙扶下自由行走，且可在未攙扶之情況下轉身、坐下，在整
    個參與廟會之過程中，表情態度均正常自然，可以坐正，正
    常轉頭、仰頭與人交談，未見有何身體不適之處，亦未見其
    雙手有何不自然之處（例如行走時完全垂擺於身旁，一望即
    知毫無肢力可言），雙腳及行走亦未見有何特殊不尋常異狀
    。況該廟會往來人等甚多，為時不短，告訴人仍可參加，過
    程中並不時與人交談，若告訴人四肢行動已嚴重困難，當不
    致於仍有意願、體力參與該廟會。是以，告訴人所受之傷勢
    ，即難謂四肢機能有達於毀敗或嚴重減損之程度，與刑法第
    10條第4 項第4 款所規定重傷之定義不符，其所受傷勢，應
    為普通傷害。
  (三)核被告所為，係犯刑法第284 條第1 項前段之過失傷害罪。
    公訴人認被告犯同條第1 項後段之過失致重傷害罪，尚有未
    洽，起訴法條應予變更。又被告肇事後，在偵查機關知悉其
    為犯人前，即向到場處理之警員自首肇事，並接受裁判，有
    警方出具之自首情形紀錄表在卷可參，被告自首犯罪，依法
    減輕其刑。並審酌：被告犯後坦承犯行，然其未與告訴人達
    成損害賠償之和解，未取得告訴人諒解，犯後態度難認完善
    。又被告未注意閃光黃燈、於雙黃線上搶先左轉，過失情節
    不輕，因而造成告訴人受有上揭傷勢，犯罪所生實害不輕。
    另參酌被告現有正當工作、固定收入及其他一切情狀，量處
    有期徒刑4 月，並諭知如易科罰金新臺幣1,000 元折算1 日
    。
四、經核原判決已詳敘認定被告犯罪事實之證據及理由，並說明
    量刑之依據，從形式上審查，尚無認定事實錯誤、量刑瑕疵
    或其他違背法令之情形。檢察官雖依告訴人之聲請，以：「
    原審依被告提出之光碟，認定告訴人未達重傷害程度之理由
    ，係以告訴人仍可參加廟會，惟告訴人並非自行前往，乃由
    告訴人之媳婦以輪椅推至該處，原審未予告訴人爭執之機會
    ，有損告訴人程序利益；再者，被告犯後態度不佳，原審量
    刑並未加審酌，實不符罪刑相當原則，請求改判被告更重之
    刑度」為由，提起上訴。被告則以：「原審既認定告訴人所
    受之傷勢應以普通傷害視之，惟又認告訴人傷勢難認輕微，
    被告犯罪所生實害不輕；且告訴人既能於車禍發生後未達半
    年，自行參加廟會過程長達3 、4 小時，其年齡已57歲，若
    發生車禍時傷勢嚴重，復原速度必將緩慢，足證告訴人傷勢
    尚屬輕微，被告並未造成告訴人重大損害，原判決有理由矛
    盾及違背證據法則之處。再者，原判決以被告未與告訴人達
    成和解，即認被告犯後態度難認完善，然被告肇事後即積極
    與告訴人洽談賠償及和解事宜，無奈被告隱藏傷勢，要求高
    額不合理之賠償金，依被告之經濟能力實難滿足告訴人之要
    求，並非犯後態度不佳；被告並無前科，過失犯罪輕微，家
    中尚有老小需扶養，請予緩刑之機會，及與告訴人洽談和解
    之時間」云云為由，提起上訴。
五、惟查：
  (一)告訴人於原審已自承：「我會走，我來我也沒有講我不能走
    ，我只能走一小段而已，我的腳都會麻」等語甚明（見原審
    卷第70頁），且就其四肢是否受有重傷害部分，亦未提出任
    何「已達於毀敗或嚴重減損機能」之證據以實其說，參酌前
    開光碟錄影內容所顯示告訴人日常活動之情形，可認告訴人
    本件所受傷情，應屬普通傷害無訛。
  (二)量刑輕重，係屬事實審法院得依職權自由裁量之事項，茍已
    以行為人之責任為基礎，並斟酌刑法第57條各款所列情狀而
    未逾法定刑度，即不得遽指為違法。本件原判決之量刑，業
    已審酌被告林昭足之過失責任程度（應負全部過失責任），
    被害人甲○○所受傷害情形，被告工作收入，及事後尚未與
    被害人達成民事和解，賠償損害，取得被害人諒解等一切情
    狀，妥為裁量，並無違法或不當之處。
  (三)本件車禍發生後，曾經數次調解，惟因雙方對於賠償金額之
    認知差距過大，而無法達成調解結果（見偵卷第11頁、原審
    卷第70頁）。原審審理中，告訴人已委由律師提起附帶民事
    訴訟，請求被告賠償新台幣600 萬元，並據附帶民事訴訟代
    理人於原審陳述稱：「起訴狀寫的是600 萬元，是因為被告
    不願意跟我們談，如果他願意談的話，不是這個金額」等語
    （見原卷第70頁），足認兩造就民事賠償部分，已無和解之
    可能，本院認為並無再予試行和解之必要。
  (四)上訴人執上開情詞提起本件上訴，雖具備形式上之理由，惟
    實際上均屬原審判決業已審酌並說明取捨理由之事項，並未
    提出新事證以供調查，亦未依據卷內之訴訟資料，指摘原審
    判決有何足以影響判決本旨之不當或違法而構成應予撤銷改
    判之具體事由，所陳各節，均不足以動搖原判決認定犯罪事
    實及量刑之基礎，難認係具體之上訴理由，其上訴違背法律
    之程式，爰不經言詞辯論，逕以判決駁回。
六、據上論斷，應依刑事訴訟法第367 條前段、第372 條判決如
    主文。
中    華    民    國    99    年    7     月    30    日
                  刑事第三庭  審判長法  官  陳義仲
                                    法  官  蔡勝雄
                                    法  官  楊清安
以上正本證明與原本無異。
不得上訴。
                                    書記官  蔡蘭櫻
中    華    民    國    99    年    7     月    30    日
附錄論罪科刑法條：
中華民國刑法第284條（過失傷害罪）
因過失傷害人者，處6 月以下有期徒刑、拘役或500 元以下罰金
，致重傷者，處1 年以下有期徒刑、拘役或500 元以下罰金。
從事業務之人，因業務上之過失傷害人者，處1 年以下有期徒刑
、拘役或1,000 元以下罰金，致重傷者，處3 年以下有期徒刑、
拘役或2,000 元以下罰金。

司法院資訊處製作；財團法人民間司法改革基金會備份。
